臺灣高雄地方法院刑事判決　　　　　　　　　　　　　九十三年度訴字第七二五號
　　公　訴　人　臺灣高雄地方法院檢察署檢察官
　　被　　　告　乙○○
　　指定辯護人　本院公設辯護人　甲○○
右列被告因偽造有價證券等案件，經檢察官提起公訴（九十三年度偵字第四四Ｏ七
號），本院判決如左：
    主  文
乙○○意圖供行使之用，而偽造有價證券，處有期徒刑壹年捌月，緩刑參年；如附表
所示之支票貳紙，均沒收。
    事  實
一、乙○○與丙○○為同居男女朋友關係，於民國九十二年八月中旬某日，乙○○因
    生意上購買貨物需錢孔急，竟基於為自己不法所有之意圖，在高雄市○○區○○
    路二四六巷三十號同居處所房間內未上鎖桌子之抽屜，竊取丙○○所有之空白支
    票二紙（支票號碼：ＫＵ0000000號，下稱系爭支票(一)；ＫＵ00000
    00號，下稱系爭支票(二)）。乙○○竊取支票二紙得手後意圖供行使之用，立即
    接續在系爭支票(一)上，填載發票日期為九十二年九月十日，票面金額新台幣（下
    同）三十二萬元；在系爭支票(二)上，填載發票日期為九十二年九月十日，票面金
    額為二十二萬元，並盜用丙○○置放於上述抽屜內之印章，足以生損害於丙○○
    ，接續偽造丙○○名義簽發系爭支票(一)、(二)。乙○○偽造上述系爭支票(一)、(二)後
    ，即基於意圖為自己不法所有詐欺取財之概括犯意，先於同年八月下旬某日，持
    系爭支票(一)在高雄市○○路某公園內，交予不知情之王秀娥借款而行使之，王秀
    娥不疑有他而陷於錯誤，遂交付借款三十二萬元予乙○○，乙○○即以此方式向
    王秀娥詐得現金三十二萬元；復於同年月下旬某日，在劉大州位於高雄縣鳳山市
    ○○○路一一一號之住處，持系爭支票(二)作為向不知情之劉大州清償借貸債務之
    用而行使之，致使劉大州陷於錯誤收受該張支票，讓乙○○新債清償之用。嗣經
    丙○○於九十二年九月十日發現支票失竊後，向臺灣票據交換所高雄市分所申請
    止付，而獲知上情。
二、案經丙○○訴由高雄市政府警察局三民第二分局報告台灣高雄地方法院檢察署檢
    察官偵查起訴。
    理  由
一、訊據被告乙○○坦承上情不諱，核與證人王秀娥、劉大州於警詢中證述：被告有
    分持系爭支票(一)、(二)向其等換取現金，及作為清償借貸債務之用等語；及證人即
    告訴人丙○○於警詢中所證：僅有被告可以進入高雄市○○區○○路二四六巷三
    十號之房間，被告知道伊所有之支票及印章之放置處所，系爭支票(一)、(二)是被告
    所竊取等語，均大致相符；復有臺灣票據交換所高雄市分所九十二年九月十七日
    「台票高字第二二九四」號函所附之系爭支票(一)退票理由單影本、遺失票據申報
    書正副本、票據提示人資料查報表各一份；及臺灣票據交換所高雄市分所九十二
    年九月十七日「台票高字第二二九三」號函所附之系爭支票(二)退票理由單影本、
    遺失票據申報書正副本、票據提示人資料查報表各一份在卷可稽，均足佐被告之
    自白與事實相符，是本件被告犯罪事證明確，應予依法論科。
二、核被告竊取支票之所為，係犯刑法第三百二十條第一項之竊盜罪；又被告偽造之
    系爭支票(一)向王秀娥借款，及持偽造之系爭支票(二)持向劉大州作為新債清償之用
    ，均係犯同法第二百零一條第一項之偽造有價證券罪、第三百三十九條第一項之
    詐欺取財罪。查被告盜用證人丙○○印章之行為，係偽造有價證券之部分行為，
    為偽造有價證券罪所吸收，不另論罪；再被告行使上述偽造之系爭支票(一)、(二)之
    行為，為偽造之高度行為所吸收，亦不另論罪。按「同時偽造同一被害人之多件
    同類文書或同一被害人之多張支票時，其被害法益仍僅一個，不能以其偽造之文
    書件數或支票張數，計算其法益。此與同時偽造不同被害人之文書或支票時，因
    有侵害數個人法益，係一行為觸犯數罪名者迴異。」（最高法院七十三年度台上
    字第三六二九號判例意旨參照），是被告於右述時地竊取系爭支票(一)、(二)得手後
    ，即立刻在系爭支票(一)、(二)上偽填發票日期、票面金額並盜蓋證人丙○○之印章
    ，係利用同一時空機會，接續偽造上述系爭支票(一)、(二)，僅侵害證人丙○○單一
    法益，為接續犯。次按，「行使偽造有價證券，以取得票面價值之對價，固不另
    論詐欺罪（本院二十五年上字第一八一四號，三十一年上字第四○九號判例），
    但如以偽造之有價證券供作擔保或作為新債清償而借款，則其借款之行為，為行
    使有價證券以外之另一行為，其間有方法結果關係，應論以詐欺罪之牽連犯。」
    （最高法院六十二年度第一次刑庭庭長會議決定(一)參照），是被告行使上述系爭
    支票(一)之借款行為，及被告行使上述系爭支票(二)之行為，係作為新債清償而借款
    ，均應另論以詐欺取財罪。又被告所犯前後二次之詐欺取財犯行，時間緊接，觸
    犯構成要件相同之罪名，顯係基於概括之犯意為之，為連續犯，應依刑法第五十
    六條之規定論以一罪。復查，被告竊取系爭支票(一)、(二)之目的係因其當時需錢孔
    急，而竊取系爭支票(一)、(二)偽造後持之向他人借款及作為新債清償而借款，是被
    告上開所犯之竊盜罪、偽造有價證券罪、詐欺取財罪間，有方法結果之牽連關係
    ，應從一重論以偽造有價證券罪。另被告偽造、行使上述偽造之系爭支票(一)、(二)
    後，已分別與執有上開支票之證人王秀娥、劉大州分別達成和解，有和解書二份
    在卷可憑；又被告雖未能與證人即告訴人丙○○達成和解，惟系爭支票(一)、(二)已
    因證人丙○○掛失止付，幸未造成證人丙○○之實質損失，是被告對於本件所造
    成之實質損害已降至最低，被告所犯法重情輕，尚堪憫恕，爰依刑法第五十九條
    之規定減輕其刑。又被告前於八十六年間雖因犯過失致死罪，經判處有期徒刑十
    月，緩刑四年確定，惟被告於緩刑期滿前未經撤銷緩刑，是其刑之宣告失其效力
    ；再被告前於七十九年間因曾犯侵占罪，經判處有期徒刑一年，嗣後減刑為六個
    月確定，並於八十一年一月一日執行完畢，是被告於八十一年間雖曾受有期徒刑
    以上刑之執行完畢，惟五年以內未曾受有期徒刑以上刑之宣告，因一時失慮，致
    罹刑典，事後已坦承犯行，深具悔意，經此刑之宣告後，應知警惕而無再犯之虞
    ，本院因認暫不執行其刑為當，予以宣告緩刑三年，用啟自新。末查，如附表所
    示之系爭支票(一)、(二)，雖未扣案，但並無證據證明業已滅失，依刑法第二百零五
    條之規定，不問屬於被告與否，均應宣告沒收，附此敘明。
據上論斷，應依刑事訴訟法第二百九十九條第一項前段，刑法第三百二十條第一項、
第二百零一條第一項、第三百三十九條第一項、第五十五條、第五十九條、第二百零
五條、第七十四條第二款，罰金罰鍰提高標準條例第一條前段，判決如主文。
本案經檢察官丁○○到庭執行職務。
中      華      民      國    九十三    年      六      月     三十     日
                                    臺灣高雄地方法院刑事第十庭
                                      審判長法  官  李  璧  君
                                            法  官  卓  立  婷
                                            法  官  吳  志  豪
右正本證明與原本無異。
如不服本判決，應於判決送達後十日內，向本院提出上訴狀。
                                      書記官  邱  秋  珍
中      華      民      國    九十三    年      七      月      五      日
附表
┌───┬─────────┬──────┬───────┬───────┐
│編  號│發     票     日  │票面金額（新│票  據  號  碼│備          註│
│      │                  │台幣）      │              │              │
├───┼─────────┼──────┼───────┼───────┤
│一    │九十二年九月十日  │三十二萬元  │ＫＵ０１６３８│冒用「丙○○」│
│      │                  │            │４１          │名義簽發      │
│      │                  │            │              │              │
├───┼─────────┼──────┼───────┼───────┤
│二    │九十二年九月十日  │二十二萬元  │ＫＵ０１６３８│冒用「丙○○」│
│      │                  │            │４６          │名義簽發      │
│      │                  │            │              │              │
└───┴─────────┴──────┴───────┴───────┘
附錄本案論罪科刑法條：
刑法第三百二十條第一項
意圖為自己或第三人不法之所有，而竊取他人之動產者，為竊盜罪，處五年以下有期
徒刑、拘役或五百元以下罰金。
刑法第二百零一條
意圖供行使之用，而偽造、變造公債票、公司股票或其他有價證券者，處三年以上
   十年以下有期徒刑，得併科三千元以下罰金。
行使偽造、變造之公債票、公司股票或其他有價證券，或意圖供行使之用，而收集
  或交付於人者，處一年以上七年以下有期徒刑，得併科三千元以下罰金。
刑法第三百三十九條第一項
意圖為自己或第三人不法之所有，以詐術使人將本人或第三人之物交付者，處五年以
下有期徒刑、拘役或科或併科一千元以下罰金。
